【裁判字號】    95,交抗,942
【裁判日期】    951204
【裁判案由】    違反道路交通管理處罰條例
【裁判全文】
臺灣高等法院交通事件裁定             95年度交抗字第942號
抗  告  人
即受處分人    甲○○
上列抗告人因違反道路交通管理處罰條例案件，不服台灣士林地
方法院，中華民國95年10月25日所為第一審裁定（95年度交聲字
第534號），提起抗告，本院裁定如下：
    主  文
原裁定撤銷，發回台灣士林地方法院。
    理  由
壹、原裁定以：
一、按汽車駕駛人飲用酒類後其吐氣所含酒精濃度超過每公升0.
    25毫克以上者，不得駕車，道路交通安全規則第114條第2款
    定有明文。又按汽車駕駛人，駕駛汽車經測試檢定酒精濃度
    超過規定標準者，處新臺幣（下同）15,000元以上60,000元
    以下罰鍰，並當場移置保管其車輛及吊扣其駕駛執照1 年，
    道路交通管理處罰條例第35條第1項第1款定有明文。
二、異議人即受處分人甲○○於民國（下同）95年5月13日上午2
    時00分許，駕駛車牌號碼CHY-462 號自重型機車行經臺北縣
    汐止市○○路○段246號處，經警當場攔車稽查，發現全身酒
    氣，乃依法施以酒精測試，發現其呼氣酒精濃度達到每公升
    0.29毫客，超過法定標準，乃依法製單舉發，受處分人於應
    到案日前到案申訴，經原處分機關函請舉發機關調查後，仍
    認受處分人違規事實明確，乃依道路交通管理處罰條例第35
    條第1項第1款規定，處罰鍰15,000元及吊扣駕駛執照12個月
    。
三、訊據受處分人固坦承有於上開時、地經警欄停並經儀器測試
    呼氣酒精濃度超過法定標準之事實，惟仍矢口否認有何違規
    情事，辯稱：案發當天晚間12時半許，伊在其臺北市○○區
    ○○街22巷84號5 樓住處突然想喝酒賞夜景，乃騎車前往環
    河北路2段迪化污水處理廠後方天橋飲酒，飲酒完後約凌晨1
    時多許，伊乃牽車步行回家，並未騎駛機車，員警舉發有誤
    云云。惟查：
  (一)證人即舉發本案之臺北市政府警察局士林分局社子派出所員
    警陳文川於本院調查時具結證稱：本件攔停地點之前有一個
    涵洞出口，伊於攔停地點也可以看到涵洞入口處之車輛進入
    情形，而當天於攔停之前，伊遠遠看有一部機車進入涵洞，
    車燈也有亮，且那時間只有那部車子，且該涵洞除了一條路
    可以進入外，並無其他道路可以進入，依正常時間不用30秒
    鐘，機車應該會從涵洞出來，但發現該機車進去之後，一段
    時間沒有出來，所以伊特別注意，就發現受處分人牽著機車
    從涵洞出來，伊就攔停，進行酒側舉發等語明確（參本院卷
    第27至28頁訊問筆錄參照），而證人陳文川與異議人素昧平
    生，並無嫌隙，係依法執行勤務之公務員，當無設詞誣陷致
    己身負偽證重罪之必要，所證自屬客觀可信。而由其所證攔
    停前僅有一部機車開大燈駛入涵洞，之後又只有受處分人牽
    車出來等情，當可合理推論，證人所目擊之駕車駛入涵洞者
    ，應係受處分人，甚為明確。
  (二)受處分人雖以前詞置辯，然查：依受處分人所述，受處分人
    當天晚間12時半許，由家中出門時，即已預定外出喝酒賞夜
    景，倘如其所辯，其飲酒後會百分之百遵守規定，不在駕駛
    車輛，則衡情，其案發當日當不會騎乘機車出門，而採用步
    行出門，步行返回，始符常理，蓋萬一所前往之地點甚遠，
    而出門時已經凌晨12時半許，飲酒完畢後，不僅身體可能不
    勝酒力，且為時當更晚，此時尚要牽車回家，顯然費時、費
    力，受處分人所辯已與常理有違。甚者，受處分人當天前往
    之地點與其住處距離，據本院囑託員警測量結果，長達1.4
    公里，亦據員警林文川函覆本院附卷可稽，常人豈有可能明
    知要喝酒騎乘機車前往後，嗣為避免酒醉駕車而徒步1.4 公
    里將機車牽回之理。況且，受處分人自承：當天其並不趕時
    間等語，可知，受處分人當天並不急著到達飲酒地點，也不
    急著飲酒後馬上回家，則倘其真的如此注重並遵守飲酒不開
    車之原則，更應會採步行方式出門，方與經驗法則相符。是
    受處分人當天深夜出門既然已經預定要喝酒，且選擇騎乘機
    車出門，其主觀上當然係希望夜深飲酒完畢後，能夠再騎乘
    機車返家，甚為明確。由此再參酌前開證人所證，當更可明
    確認定，本件受處分人於飲酒後，確實有騎乘機車進入攔停
    地點前之涵洞，實信而有徵。再由受處分人於本院調查時所
    不經意自承：伊在案發地點附近住很久了，伊知道攔停地點
    週六、週日會有臨檢等情，本件亦可推知，受處分人將車騎
    入涵洞後，顯然是預期前方有員警設站攔檢，所以方才在涵
    洞內熄火下車牽車走出涵洞出口。是縱上所述，本件事證明
    確，受處分人違規事實應明確可認。
四、從而原處分機關審酌異議人之違規事實情節輕重，依道路交
    通管理處罰條例第35條第1項第1款之規定，對異議人違規行
    為裁處15,000元之罰鍰，並吊扣駕駛執照12個月，核無不當
    。本件異議為無理由，應予駁回。
貳、原審裁定以抗告人確有違規酒駕之情形，而駁回其聲明異議
    ，固非無見。惟查，抗告意旨略以：伊當日被攔停時，於該
    臨檢點前方尚有2名暗哨員警，惟該2名暗哨員警並未對伊進
    行攔停且亦未看見伊有在涵洞內才熄火停車，且伊為泥水匠
    ，將機車牽回住家只需30分鐘，對伊而言並非難事，再者，
    當日4 名警員皆未親眼看見伊有騎乘機車之事實，且伊亦不
    會冒險騎到警員視線所及之臨檢站附近才熄火牽車等語，而
    指摘原裁定。經查：當日舉發警員即證人陳文川於原審證稱
    ：「……就發現涵洞有1個人牽著機車從涵洞出來」、「…
    …我是沒有確切的看到騎士騎車進入那個涵洞，只是看到有
    亮大燈的機車進入涵洞。」等語（見原審95年9 月29日訊問
    筆錄第2頁、第3頁），是抗告人當日被員警攔停舉發當時，
    其確屬步行牽車而非處於騎乘機車之狀態無訛，又當日另2
    名暗哨員警距離該涵洞出口較近，亦無看見抗告人於涵洞內
    始熄火停車改步行之情，從而，抗告人既係牽車步行當中，
    而非酒駕騎乘機車被當場攔停舉發，且依證人即警員陳文川
    所證並無積極證據足證抗告人騎乘機車，其認為抗告人在牽
    車步行「之前」應當曾經有騎乘機車，不過為個人推想臆測
    之詞，既經抗告人予以否認，即不能遽依警員陳文川所證而
    認抗告人確有違規之事實。是本件交通違規之舉發僅憑開單
    警員之個人推想，其是否妥適已有可議，究竟被告是否先騎
    乘機車在先而後發現有員警臨檢始熄火牽車步行？抑或抗告
    人自始即係牽車步行未開車燈，而所謂有1 輛機車開燈進入
    涵洞是否另有別人致警員誤認？又抗告人怕遭臨檢酒測而步
    行牽車回家是否有違一般情理？凡此均影響本件交通違規事
    實之認定，原裁定對此未予詳求，在事實仍有未明下，遽以
    抗告人確有違規酒駕而駁回其異議，尚嫌速斷，抗告人指摘
    原裁定不當，為有理由，應由本院將原裁定撤銷，發回原審
    法院，另為適法之裁定。
據上論斷，應依道路交通案件處理辦法第26條，刑事訴訟法第41
3條前段，裁定如主文。
中    華    民    國    95    年    12    月    4     日
                   刑事第十庭  審判長法  官  劉景星
                                     法  官  李春地
                                     法  官  陳志洋
以上正本證明與原本無異。
不得再抗告。
                                     書記官  王韻雅
中    華    民    國    95    年    12    月    6     日


司法院資訊處製作；財團法人民間司法改革基金會備份。
